最高法院刑事判決　　　　　　一○○年度台上字第二七○三號
上　訴　人　林松年
選任辯護人　黃英傑律師
上列上訴人因公共危險案件，不服台灣高等法院台中分院中華民
國一○○年三月十七日第二審判決（一○○年度上訴字第二二七
號，起訴案號：台灣台中地方法院檢察署九十九年度偵字第一四
六○一號），提起上訴，本院判決如下：
    主  文
上訴駁回。
    理  由
按刑事訴訟法第三百七十七條規定，上訴於第三審法院，非以判
決違背法令為理由，不得為之。是提起第三審上訴，應以原判決
違背法令為理由，係屬法定要件。如果上訴理由書狀並未依據卷
內訴訟資料，具體指摘原判決不適用何種法則或如何適用不當，
或所指摘原判決違法情事，顯與法律規定得為第三審上訴理由之
違法情形，不相適合時，均應認其上訴為違背法律上之程式，予
以駁回。上訴人林松年上訴意旨略稱：(一)原審並未勘驗卷內所附
之現場監視器錄影畫面，何來得知僅發現上訴人於案發現場附近
徘徊或於案發前最接近案發現場之情事？而上揭監視錄影照片，
僅能證明民國九十九年六月六日凌晨三時九分前，上訴人曾因尋
找ＰＵＢ而在附近徒步尋找，無法證明上訴人於同日凌晨三時十
六分許，有再接近案發現場或放火之事實，原判決謂未發現尚有
他人比上訴人更接近於火災發生之時間，出現在案發現場地點附
近，自有應於審判期日調查證據而未予調查之違法。(二)劉耀文係
因受警方誘導，且警方於劉耀文指認時違反證人指認規範，故劉
耀文所為之證詞，無證據能力；而柳素英證詞前後反覆，受第一
審誘導，其證詞亦無證據能力，且柳素英未能確認案發當日上午
六點三十分在現場看到之四、五十歲男子是否為上訴人，原審認
定上訴人曾於案發後當日上午六點半至七點間出現在火災現場之
國泰美村大樓口，應屬違誤。(三)劉耀文、柳素英具結證稱火災案
發後之當日上午六時半至七時間，在火災現場之國泰美村大樓口
曾看見上訴人出現，並與柳素英交談，然上揭二人之證詞均無證
據能力，無採用之必要。(四)被告於刑事訴訟程序有積極的陳述自
由，另基於不自證己罪原則，亦有消極的不陳述自由，上訴人對
於於案發時未出現於現場一節，並無證明之義務，原判決查無任
何與上訴人犯罪相關之證據，以上訴人於案發前七分鐘經過案發
現場，遽認上訴人犯罪，顯有適用證據法則不當、理由不備等違
法。(五)若劉耀文所稱當天現場圍觀人群眾多一節真實無誤，必有
其他人目睹上訴人出現於現場，原審未調查劉耀文所述是否為真
，亦未調查有無其他證據得以證明上訴人果真出現在火災現場，
亦有證據調查未盡之違誤。(六)原審未審究簡秋桂與上訴人之關係
，復未調查或鑑定簡秋桂、劉耀文、柳素英之精神狀態，因簡秋
桂精神狀況不佳而不採其證詞，並逕採劉耀文、柳素英之證詞，
復未釐清簡秋桂、劉耀文與柳素英所為證詞內容之關聯，亦有適
用法則不當、應調查之證據而未予調查及理由不備等違法。(七)本
案客觀第三人應無法預見放火燒燬機車有延燒到大樓之可能，若
認上訴人得預見有延燒到大樓之可能性，然對於火勢會延燒到現
供人使用之住宅並無認識，且對於住宅被燒燬之結果亦非其本意
，應認於行為時僅具放火燒燬他人物品之故意，並不具燒燬現供
人使用住宅之不確定故意，僅該當刑法第一百七十五條第一項放
火燒燬住宅以外他人所有物罪等語。惟查，本件原審經審理結果
，認上訴人犯行明確，因而維持第一審適用想像競合犯之規定，
從一重論處放火燒燬現供人使用之住宅，未遂罪刑之判決，駁回
上訴人在第二審之上訴，已綜合全部卷證資料，詳加斟酌論斷，
敘明其所憑之證據及其認定之理由。從形式上觀察，原判決並無
足以影響判決結果之違法情形存在。且查：(一)證據之取捨、證明
力之判斷及事實之認定，俱屬事實審法院裁量判斷之職權，此項
職權之行使，倘不違背客觀存在之經驗法則或論理法則，即無違
法可指，自無許當事人任憑己意，指摘為違法，而資為適法之第
三審上訴理由。本件原判決先敘明簡秋桂於偵查中向檢察官所為
陳述，業經具結，復非受利誘而為，具有證據能力（原判決理由
一(一)），繼依憑證人賴萬發、黃梅蘭、黃川甫、林珮如、狄清彥
、吳錦梅、吳慧珠、江秋萍、黃昱凱、呂瓊玲、簡秋桂、柳素英
、劉耀文分別於警詢、偵查與第一審之證言，及上訴人於偵查中
供承因與簡秋桂間之糾紛，於不得已之情況下賠償新台幣（下同
）二十萬元，並在原審坦承途經火災現場附近等情，暨台中市消
防局九十九年七月二十三日消調字第○九九○○一四六三五號函
所附火災原因調查報告鑑定書、火災現場照片、火災案件紀錄表
、現場附近設置監視器錄影畫面翻拍之照片、現場監視器位置及
行進路線繪製圖、上訴人之郵局存摺交易內頁明細等證據，資以
認定上訴人有原判決所記載之犯罪事實。對於上訴人矢口否認有
任何公共危險之犯行，辯稱：伊與簡秋桂之間並無不雅照片之糾
紛，當時係雙方同意拍下此等照片留念，分手則為簡秋桂要求其
代償五十萬元之借款所致，又案發當天因與網友約在火災現場附
近之ＰＵＢ聚會，為找尋所約定之ＰＵＢ，始出現在火場附近，
於火災發生時，早已離開當場，絕無放火燒燬前述他人之物，且
案發後亦無再回到火災現場云云。其辯護人辯稱略以：依辯護人
實驗點燃乾燥毛巾，不到三分鐘即可燃燒殆盡，而失火時間為三
點十六分，往前回溯三分鐘（毛巾燒盡之時間）即三點十三分，
然上訴人於三點九分已離開現場，實與本件火災之發生無關；根
據案發地點附近監視錄影顯示，上訴人態度從容、神色自然，雙
手無攜帶任何物品，無從實施放火行為；劉耀文對火災發現時間
、火災報警時間等陳述反覆不一致，不足採信，況簡秋桂證稱並
未發現上訴人在場，以其曾與上訴人交往，對上訴人較為熟悉，
應以簡秋桂所言為可採；劉耀文雖曾於警詢時指認上訴人，惟其
係屬單一指認，違反正當指認程序，其指認結果、證詞均無證據
能力；劉耀文證稱「……我已經四十多歲了，外面的事情已經看
很多，當時會知道報告有關係，就是因為簡小姐的眼神……」云
云，為個人臆測之詞，無證據能力；本案無直接證據或是間接證
據足以讓一般人均毫無懷疑或確信上訴人確為行為人，應為上訴
人無罪判決；縱認上訴人確有放火之行為，亦係犯刑法第一百七
十五條放火燒燬住宅以外之他人所有物罪，而非刑法第一百七十
三條第三項、第一項之放火燒燬現供人使用之住宅未遂罪，因起
火點與建築物之間隔一花台，且機車是停放在建築物外，非緊鄰
建築物，復間隔一定距離，則因起火點與建築物間無直接連結物
，故客觀第三人無法預見放火行為會延燒到建築物，且該建築物
非木造結構，或易燃材質所建造，實不易引燃或延燒，況案發時
天色極暗，無法發現有瓦斯管線存在，復有植物遮蔽，更難以發
現，行為人於縱火燃燒本案機車時，應無燃燒該建築物之預見可
能性等語。如何與事實不合，俱非可採，已在判決內逐一指駁，
並詳述其證據取捨及判斷之理由。且敘明：簡秋桂雖無法肯認曾
於火災當天看到上訴人，然顯係其精神狀況不佳所致，尚無礙於
劉耀文、柳素英所為目睹上訴人現身現場證詞之可信性；劉耀文
於第一審證稱如何在案發現場發現上訴人，俱為親身之見聞，並
非推測之詞，且上訴人於案發後在現場出現之事證已明，劉耀文
在警詢時指證上訴人，有無單一指認之情事，已可不問等旨綦詳
。原判決所為論斷及說明，核與證據法則無違，亦無當然違背法
令情形之存在。再刑事訴訟法所稱依法應於審判期日調查之證據
，係指與待證事實有重要關係，在客觀上顯有調查必要性之證據
而言，必其證據與判斷待證事實之有無，具有關聯性，得據以推
翻原判決所確認之事實，而為不同之認定，若證明之事項已臻明
瞭，未為無益之調查，並無違法之可言。原判決經綜合全案證據
資料，本於事實審法院職權推理之作用，採納劉耀文、柳素英在
第一審所為在現場發現上訴人之證詞，並指明簡秋桂所為無法確
認上訴人曾於火災現場出現之證言，如何無足採為有利上訴人認
定之依據，認定上訴人之犯罪已經證明，未就現場尚有何人目睹
上訴人及劉耀文、柳素英、簡秋桂之當時精神狀況為不必要之調
查，亦無應於審判期日調查之證據而未予調查之違法。上訴意旨
(二)(三)(五)(六)(七)置原判決所為之明白論斷於不顧，猶執已為原審指駁
之陳詞爭辯，及對原審取捨證據與判斷證據證明力之職權行使，
漫指其為違法，自非適法之第三審上訴理由。(二)認定犯罪事實所
憑之證據，並不以直接證據為限，間接證據亦包括在內，審理事
實之法院綜合卷內之直接、間接證據，本於推理作用，於通常一
般之人均不致有所懷疑，得確信其為真實之程度者，即得據之為
有罪之認定。而由監視錄影設備拍攝翻洗所得之現場照片，與其
相關之錄影帶具有相同效用。原判決依憑卷附台中市警察局第一
分局九十九年十一月四日中分一偵字第○九九○○三一九三○號
函所附現場附近設置監視器錄影翻拍照片之內容，認定火災發生
前並無他人在場，而上訴人與原審辯護人在原審亦未聲請勘驗錄
影光碟內容，原判決以本件並未發現尚有他人較上訴人於更接近
火災發生時間出現在案發地點附近，再與其他證據資料綜合研判
後，為不利上訴人之認定，縱未另作勘驗錄影帶之調查程序，亦
無證據調查未盡之違法可言。再原判決理由以上訴人就其於火災
發生前出現在案發地點附近之原因，未為適當交待，且析論其先
後所為辯解，如何不符，並指明未見有何事證足資釋明上訴人之
辯解可能為真等旨（原判決理由二(二)8.），用在闡述上訴人所為
辯解如何因矛盾而存有瑕疵，且上訴人就其有利之事項，應指出
證明之方法，以適度行使其訴訟上之防禦權，非用以替代而為上
訴人有罪認定之證據。上訴意旨(一)(四)以自己之說詞，指摘原判決
違法，殊非合法之第三審上訴理由。至其餘上訴意旨，或係就原
審採證認事職權之適法行使及原判決已說明事項，任意指摘為違
法，或執枝節之事項，重為單純事實之爭執，亦難謂為適法之第
三審上訴理由。綜上說明，應認上訴人之上訴違背法律上之程式
，予以駁回。
據上論結，應依刑事訴訟法第三百九十五條前段，判決如主文。
中    華    民    國  一○○  年    五    月   十九   日
                      最高法院刑事第十庭
                          審判長法官  黃  一  鑫  
                                法官  張  春  福  
                                法官  林  勤  純  
                                法官  陳  國  文  
                                法官  宋  明  中  
本件正本證明與原本無異
                                      書  記  官  
中    華    民    國  一○○  年    五    月  二十七  日
                                                      V